【裁判字號】    98,訴,1466
【裁判日期】    980930
【裁判案由】    毒品危害防制條例
【裁判全文】
臺灣臺北地方法院刑事判決              98年度訴字第1466號
公  訴  人  臺灣臺北地方法院檢察署檢察官
被      告  甲○○
上列被告因違反毒品危害防制條例案件，經檢察官提起公訴（98
年度毒偵字第2232號），嗣被告於準備程序中就被訴事實為有罪
之陳述，經本院合議庭裁定由受命法官獨任進行簡式審判程序，
判決如下：
    主  文
甲○○施用第一級毒品，累犯，處有期徒刑拾月。扣案之海洛因
液體（驗餘淨重零點零捌零陸公克）沒收銷燬之；注射針筒壹支
沒收。
    事  實
一、甲○○於民國90年間，曾犯施用毒品案件，經依臺灣彰化地
    方法院裁定送觀察、勒戒後，因無繼續施用毒品傾向，於90
    年3 月2 日釋放出所；又因施用毒品案件，經依臺灣彰化地
    方法院裁定送觀察、勒戒後，認有繼續施用毒品之傾向，復
    經該院裁定令入戒治處所施以強制戒治，於90年9 月26日停
    止戒治出所，於91年4 月18日執行完畢；又於94年間再犯連
    續施用第一級毒品案件，經臺灣臺南地方法院於96年7 月16
    日以95年度訴字第230 號判決判處有期徒刑1 年確定，嗣經
    減刑後於96年12月31日縮刑期滿執行完畢。詎其仍不知悔改
    ，復基於施用第一級毒品之犯意，於98年7 月20日晚間10時
    許，在臺北縣新莊市○○路某網咖店內廁所，以針筒注射之
    方式，施用第一級毒品海洛因1 次。嗣於同年月21日上午11
    時許，在臺北市萬華區○○○路○段131 號前，因持有內含
    海洛因液體（淨重0.0960公克、驗餘淨重0.0806公克）之注
    射針筒1 支，為警查獲。
二、案經臺北市政府警察局萬華分局報請臺灣臺北地方法院檢察
    署檢察官偵查起訴。
    理  由
一、本件被告甲○○所犯之罪，其法定刑非死刑、無期徒刑或最
    輕本刑有期徒刑3 年以上之罪，亦非高等法院管轄第一審案
    件，被告於本院審理中就被訴事實為有罪之陳述，經告知被
    告簡式審判程序之旨，並聽取公訴人及被告之意見後，本院
    合議庭裁定由受命法官獨任進行簡式審判程序，合先敘明。
二、上揭犯罪事實，業據被告於偵訊及本院審理中均坦承不諱，
    且其尿液檢體為警採集送驗後，經以氣相層析質譜儀法確認
    檢驗結果，確呈嗎啡陽性反應，此有台灣尖端先進生技醫藥
    股份有限公司濫用藥物檢驗報告及尿液檢體委驗單各1 紙附
    卷可稽，而查扣內含透明液體之注射針筒1 支，經警送請鑑
    定結果，該針筒內液體確檢出含有海洛因成分（淨重0.0960
    公克、驗餘淨重0.0806公克），有交通部民用航空局航空醫
    務中心毒品鑑定書在卷可佐，足認被告之任意性自白核與事
    實相符。本件事證明確，被告施用毒品之犯行，堪以認定。
三、按毒品危害防制條例於92年7 月9 日修正公布，自93年1 月
    9 日施行，其中第20條、第23條將施用毒品之刑事處遇程序
    區分為「初犯」、「5 年內再犯」、「5 年後再犯」。依其
    立法理由之說明：「初犯」，經觀察、勒戒或強制戒治，應
    為不起訴處分或不付審理之裁定；經觀察、勒戒或強制戒治
    執行完畢釋放後，「5 年內再犯」者，因其再犯率甚高，原
    實施之觀察、勒戒及強制戒治既已無法收其實效，爰依法追
    訴或裁定交付審理。至於經觀察、勒戒或強制戒治執行完畢
    釋放，「5 年後再犯」者，前所實施之觀察、勒戒或強制戒
    治已足以遮斷其施用毒品之毒癮，為期自新及協助其斷除毒
    癮，仍用「初犯」規定，先經觀察、勒戒或強制戒治之程序
    。從而，依修正後之規定，祇於「初犯」及「5 年後再犯」
    2 種情形，有其追訴條件之限制，即須於初犯經觀察、勒戒
    或強制戒治釋放後，5 年內均無施用毒品之行為，始能認其
    前所實施之觀察、勒戒或強制戒治已足遮斷毒癮，而得於5
    年後再犯時，再予適用初犯之規定，重行觀察、勒戒等程序
    。倘5 年內已經再犯，被依法追訴處罰，縱其第3 次（或第
    3 次以上）施用毒品之時間在初犯釋放5 年以後，即與「5
    年後再犯」之情形有別，且因已於「5 年內再犯」，顯見其
    再犯率甚高，原實施觀察、勒戒或強制戒治，已無法收其實
    效，自無再經觀察、勒戒及強制戒治之必要，應由檢察官逕
    行起訴（最高法院95年第7 次刑事庭會議決議參照）。本件
    被告前因施用毒品案件，經依臺灣彰化地方法院裁定送觀察
    、勒戒後，因無繼續施用毒品傾向，於90年3 月2 日釋放出
    所；又因施用毒品案件，經依該院裁定送觀察、勒戒後，認
    有繼續施用毒品之傾向，復經該院裁定令入戒治處所施以強
    制戒治，於90年9 月26日停止戒治出所，於91年4 月18日執
    行完畢；又於94年間再犯施用第一級毒品案件，經臺灣臺南
    地方法院以95年度訴字第230 號判處有期徒刑1 年確定等情
    ，有臺灣高等法院被告前案紀錄表在卷可按，其在上揭強制
    戒治執行完畢釋放後5 年內，既已再犯施用毒品之罪，並經
    檢察官依法追訴處罰，揆諸前揭說明，其本次犯行即與毒品
    危害防制條例第20條第3 項所稱之「5 年後再犯」有別，是
    檢察官依法追訴，於法並無不合，自應依法論科。
四、按海洛因係毒品危害防制條例第2 條第2 項第1 款所定之第
    一級毒品，核被告所為，係犯毒品危害防制條例第10條第1
    項之施用第一級毒品罪。被告持有海洛因之低度行為，應為
    其施用之高度行為所吸收，不另論罪。又被告因施用毒品案
    件，經法院判處有期徒刑1 年確定，經減刑後於96年12月31
    日縮刑期滿執行完畢，有臺灣高等法院被告前案紀錄表在卷
    可按，其受徒刑之執行完畢後，5 年內故意再犯本件有期徒
    刑以上之罪，為累犯，應依刑法第47條第1 項之規定加重其
    刑。爰審酌被告前因施用毒品經觀察勒戒及強制戒治後，仍
    不知戒絕毒癮，再度施用毒品，自制力不佳，兼以施用毒品
    危害施用者之神經中樞，不僅對健康產生不良影響，對於社
    會秩序亦造成一定之隱憂，惟念及被告此舉乃對自己身心健
    康之戕害，犯後已坦承犯行，態度尚可，及參酌其犯罪動機
    、施用方式、年紀、教育程度、生活狀況等一切情狀，量處
    如主文所示之刑，以資懲儆。
五、扣案注射針筒內含之海洛因液體（淨重0.0960公克、驗餘淨
    重0.0806公克），為查獲之第一級毒品，應依毒品危害防制
    條例第18條第1 項前段規定沒收銷燬之（至因鑑驗用罄之毒
    品既已減失，自無庸再為沒收銷燬之諭知）；而該注射針筒
    1 支，為被告所有供施用毒品所用之物，爰依刑法第38條第
    1 項第2 款規定，併予宣告沒收。
據上論斷，應依刑事訴訟法第273 條之1 第1 項、第299 條第1
項前段，毒品危害防制條例第10條第1 項、第18條第1 項前段，
刑法第11條前段、第47條第1 項、第38條第1 項第2 款，判決如
主文。
本案經檢察官呂俊儒到庭執行職務。
中    華    民    國    98    年    9     月    30    日
                    刑事第十九庭  法  官  吳俊龍
上正本證明與原本無異。
如不服本判決應於收受送達後10日內向本院提出上訴書狀，並應
敘述具體理由；其未敘述上訴理由者，應於上訴期間屆滿後20日
內向本院補提理由書（均須按他造當事人之人數附繕）「切勿逕
送上級法院」。
                                  書記官  劉俊源
中    華    民    國    98    年    9     月    30    日
附錄本案論罪科刑法條：
毒品危害防制條例第10條
施用第一級毒品者，處 6 月以上 5 年以下有期徒刑。
施用第二級毒品者，處 3 年以下有期徒刑。


司法院資訊處製作；財團法人民間司法改革基金會備份。
